臺灣高等法院臺南分院刑事判決
110年度上訴字第399號
上  訴  人  臺灣嘉義地方檢察署檢察官
被      告  周宏昇
選任辯護人  劉興文律師（法扶律師）
上列上訴人因被告毒品危害防制條例案件，不服臺灣嘉義地方法
院109年度訴字第664號中華民國110年2月23日第一審判決（起訴
案號：臺灣嘉義地方檢察署109年度偵字第6531號），提起上訴
，本院判決如下：
    主  文
上訴駁回。
    理  由
一、本案經本院審理結果，認原審對被告販賣第二級毒品部分為
    無罪之諭知，核無不當，應予維持，並引用第一審判決書記
    載之證據及理由（如附件）。
二、檢察官上訴意旨略以：
    證人鄧惠馨於偵訊證稱：其於民國108年12月28日、109年1
    月12日均以0000000000門號與證人蘇登江聯絡後，再向被告
    購買毒品後轉賣給蘇登江等語（偵卷第49至51頁）；證人蘇
    登江亦證稱：有在108年12月28日、109年1月12日電話聯絡
    鄧惠馨後，向鄧惠馨購買安非他命等語（交查卷第4頁），
    此外，復有0000000000門號於108年12月28日、109年1月12
    日之通訊監察譯文可佐，顯見被告犯嫌重大，原判決認事用
    法尚嫌未洽，爰此提起上訴。
三、經查：
  ㈠按施用毒品者，其所稱向某人購買之供述，須補強證據以擔
    保其供述之真實性。良以施用毒品者其供述之憑信性本不及
    於一般人，況施用毒品者其供出來源，因而破獲者，法律復
    規定得減輕其刑，其有為偵查機關誘導、或為邀輕典而為不
    實之陳述之可能，其供述之真實性自有合理之懷疑。是最高
    法院一貫之見解，認施用毒品者關於其向某人購買毒品之供
    述，必須補強證據佐證，以擔保其供述之真實性，俾貫澈刑
    事訴訟無罪推定及嚴格證明之基本原則。而所謂補強證據，
    指其他有關證明施用毒品者關於毒品交易之供述真實性之相
    關證據而言，必須與施用毒品者關於毒品交易之供述，具有
    相當程度之關連性，而足使一般人對施用毒品者關於毒品交
    易之供述，並無合理之懷疑存在，而得確信其為真實，始足
    當之（最高法院96年度台上字第1029號判決意旨參照）。
　㈡證人鄧惠馨於第1次偵訊時固供稱於上揭時地，各以3,000元
    之價格，向被告購買甲基安非他命後，再轉賣給蘇登江，共
    計2次等語（偵卷第49至50頁），惟其自第2次偵訊起至原審
    審理時，均翻異前詞，改證稱沒有販賣毒品給蘇登江，也未
    曾成功向被告購得甲基安非他命等語（偵卷第53至54、83至
    84頁，原審卷第173至179頁）。是證人鄧惠馨前後所述不一
    ，其不利被告之證詞，即有瑕疵。
  ㈢證人蘇登江於偵訊先證稱係於108年12月28日在中榮嘉義分院
    向鄧惠馨購買3,000元甲基安非他命，復於109年1月12日在
    嘉義市○○路的全家便利商店向鄧惠馨購買相同金額之甲基安
    非他命等語。然證人蘇登江於同次偵訊為前揭證述後不久，
    旋改稱其只向鄧惠馨購買甲基安非他命1次，係於108年12月
    28日在嘉義市○○路的全家便利商店所購買等語（交查卷第4
    頁）。於原審審理時亦同樣證稱僅向鄧惠馨買過1次甲基安
    非他命，但對於交易之時間，一下子說108年12月28日，一
    下子改稱109年1月12日，就交易地點，則新增為嘉義市博愛
    路此一說法（原審卷第181至183、187頁）。由上可知，證
    人蘇登江所為之證述反覆不一，就交易之時間、地點、次數
    ，未曾為一致之證述，顯有重大瑕疵，自難做為購毒者鄧惠
    馨上開不利被告證述之補強證據。
  ㈣公訴意旨所提上開通訊監察譯文，均係鄧惠馨與蘇登江間之
    對話，業據其等證述明確（原審卷第173、175、180、182頁
    ），足見本件被告與鄧惠馨在上開時間，並無任何通訊監察
    譯文或通聯紀錄。又鄧惠馨與蘇登江間上開譯文（原審卷第
    149頁），未曾提及與被告有關之隻字片語，至多僅能知道
    鄧惠馨要與蘇登江碰面前，要先聯繫他人。然鄧惠馨要聯繫
    之人，是否即係被告，則無法從譯文中得知。另證人蘇登江
    到庭亦證述：透過鄧惠馨買毒品的那1次，我不知道她的藥
    頭是誰，是男是女也不清楚，我也不認識被告，沒有見過面
    等語（原審卷第186、188頁）。是縱使證人鄧惠馨有於上揭
    時、地轉賣甲基安非他命給蘇登江，共計2次乙節為真，但
    不論從通訊監察譯文或證人蘇登江之證言觀之，亦無法證明
    鄧惠馨販賣給蘇登江之甲基安非他命，來源確係被告。
四、綜上所述，本件購毒者鄧惠馨之指訴，已有瑕疵，而證人蘇
    登江之證述，對於交易重要事項，供述反覆，有重大瑕疵，
    難以作為鄧惠馨證述之補強證據；況本件欠缺司法實務上認
    定販毒成罪之重要證據通訊監察譯文，業如前述，因此，被
    告有無本案犯行，仍存有合理之懷疑，尚未到達確信其為真
    實之程度。公訴人所提出之證據，尚不足為被告有罪之積極
    證明，其復未能提出適合於證明起訴犯嫌之其他積極證據，
    指出調查之途徑暨說明其關聯性予以補強，綜合全案事證及
    辯論意旨，應認不能證明被告犯罪。原審以檢察官之舉證無
    法達無合理懷疑之確信程度，因而為被告無罪之諭知，本院
    核其認事用法，並無不合。檢察官仍執前詞，提起上訴，為
    無理由，應予駁回。
據上論結，應依刑事訴訟法第368條、第373條，判決如主文。
本案經檢察官陳靜慧提起公訴，檢察官陳志川提起上訴，檢察官
謝錫和到庭執行職務。
中　　華　　民　　國　 110　　年　　8 　　月　　31　　日
                    刑事第五庭  審判長法  官  黃國永
                                      法  官  蔡川富
                                      法  官  翁世容
以上正本證明與原本無異。
檢察官如不服本判決應於收受本判決後20日內向本院提出上訴書
，其未敘述上訴理由者並得於提起上訴後20日內向本院補提理由
書。（但應受刑事妥速審判法第9條第1項規定之限制）
本件被告不得上訴。
                                      書記官  顏惠華   
中　　華　　民　　國　 110　　年　　8 　　月　　31　　日
附錄法條：                                       
刑事妥速審判法第9條：
除前條情形外，第二審法院維持第一審所為無罪判決，提起上訴
之理由，以下列事項為限：
一判決所適用之法令牴觸憲法。
二判決違背司法院解釋。
三判決違背判例。
刑事訴訟法第三百七十七條至第三百七十九條、第三百九十三條
第一款之規定，於前項案件之審理，不適用之。

【附件】
臺灣嘉義地方法院刑事判決
                                      109年度訴字第664號
公　訴　人　臺灣嘉義地方檢察署檢察官
被　　　告　甲○○　男　（民國00年0月00日生）
                    身分證統一編號：Z000000000號
                    住○○市○區○○里○○○街00號
                    （現於法務部○○○○○○○執行中）
指定辯護人　蔡金保律師
上列被告因違反毒品危害防制條例案件，經檢察官提起公訴（10
9年度偵字第6531號），本院判決如下：
    主  文
甲○○犯轉讓第一級毒品罪，累犯，處有期徒刑玖月。
其餘被訴部分無罪。
    犯 罪 事 實
一、甲○○明知海洛因係毒品危害防制條例第2條所規定之第一級
    毒品，未經許可，不得非法轉讓，竟基於轉讓第一級毒品之
    犯意，於民國108年12月28日中午後某時，在嘉義市○區○○路
    000號之「五洲大旅社」房間內，無償轉讓重量不詳、僅夠
    施用1次（無證據證明已達淨重5公克以上）之海洛因給鄧惠
    馨。
二、案經嘉義縣警察局水上分局報請臺灣嘉義地方檢察署檢察官
    偵查起訴。　　
    理  由
壹、有罪部分：
一、本案以下作為判決基礎所引用的證據，檢察官、被告甲○○及
    辯護人均同意作為證據（本院卷88頁、193頁），本院審酌
    該等證據之取得，並無違法或不當等不適宜作為證據的情形
    ，自均具有證據能力。
二、上揭犯罪事實，業據被告於偵訊及本院審理時均坦白承認（
    偵卷68頁、本院卷85頁、193頁），核與證人鄧惠馨於偵訊
    時證述之情節相符（偵卷50頁）。從而，本案事證明確，被
    告犯行堪以認定，應依法論科。
三、核被告所為，係犯毒品危害防制條例第8條第1項之轉讓第一
    級毒品罪，其轉讓前持有第一級毒品之低度行為應為轉讓之
    高度行為所吸收，不另論罪。
四、刑之加重、減輕：
  ㈠被告前因5次施用毒品、多次竊盜等案件，經本院以101年度
    聲字第231號裁定應執行有期徒刑5年4月確定，甫於108年3
    月27日徒刑執行完畢出監，此有臺灣高等法院被告前案紀錄
    表在卷可按，其於5年以內，故意再犯本案有期徒刑以上之
    罪，為累犯。本院審酌被告於前案執行完畢約9個月後，竟
    再犯本件犯行，且前案有部分係自己施用毒品之案件，而本
    案為故意轉讓第一級毒品與他人之案件，仍與毒品相關，堪
    認其主觀上具有特別惡性，且對刑罰之反應力薄弱。從而，
    本院認本案依刑法第47條第1項累犯規定對被告加重其刑，
    應符司法院釋字第775號解釋意旨。
  ㈡被告行為後，毒品危害防制條例第17條第2項於109年1月15日
    修正公布，並於同年7月15日施行生效。而修正前毒品危害
    防制條例第17條第2項係規定「犯第4條至第8條之罪，於偵
    查及審判中均自白者，減輕其刑」，修正後毒品危害防制條
    例第17條第2項則規定「犯第4條至第8條之罪於偵查及『歷次
    審判』中均自白者，減輕其刑」。查被告於偵查及審理時對
    於本案轉讓第一級毒品犯行均坦白承認，已如前述，是不論
    依修正前或修正後之規定，均應減輕其刑，並無因該法律修
    正而具有利、不利變更之情事，自無庸新舊法比較，應逕行
    適用修正後之規定。從而，被告所犯本案犯行，應依毒品危
    害防制條例第17條第2項規定減輕其刑。再依刑法第71條第1
    項規定，先加重後減輕之。
五、本院審酌被告：⑴國中肄業之智識程度；⑵未婚，另案入監服
    刑前係獨居之生活狀況；⑶從事臨時工，生活勉能維持；⑷除
    上述構成累犯之犯罪前科，為免重複評價，不予審酌外，其
    另有強制性交、違反槍砲彈藥刀械管制條例、竊盜、施用毒
    品、詐欺等前科，有臺灣高等法院被告前案紀錄表在卷可佐
    ，足見其素行不佳；⑸轉讓海洛因之數量，僅夠施用1次之犯
    罪情節；⑹犯後坦承犯行等一切情狀。本院認量處如主文所
    示之刑，應屬適當。
貳、無罪部分：　　
一、公訴意旨另以：被告意圖營利，基於販賣第二級毒品甲基安
    非他命之犯意，於108年12月28日12時23分許，在嘉義市○區
    ○○路000號之「五洲大旅社」房間內，以新臺幣（下同）3,0
    00元之價格，販賣不詳數量之甲基安非他命與鄧惠馨。鄧惠
    馨旋即前至台中榮民總醫院嘉義分院（下稱中榮嘉義分院）
    ，將之轉賣與蘇登江。被告復於109年1月12日13時20分，在
    嘉義市火車站附近之○○路某處，以3,000元之價格，販賣不
    詳數量之甲基安非他命與鄧惠馨。鄧惠馨旋即前至○○路某全
    家超商，將之轉賣與蘇登江（鄧惠馨涉嫌販賣毒品部分，經
    檢察官另案提起公訴，現由本院審理中）。因此認被告另涉
    犯毒品危害防制條例第4條第2項之販賣第二級毒品罪嫌。
二、按檢察官對於起訴之犯罪事實，應負提出證據及說服之實質
    舉證責任。倘其所提出之證據，不足為被告有罪之積極證明
    ，或其指出證明之方法，無法說服法院以形成被告有罪之心
    證者，應貫徹無罪推定原則，刑事妥速審判法第6條定有明
    文。
三、公訴人認被告涉犯上揭罪嫌，無非係以證人鄧惠馨、蘇登江
    之證述、通訊監察譯文等為其論據。
四、被告固坦承於108年12月28日有與鄧惠馨在五洲大旅社見面
    ，以及於109年1月12日可能有與鄧惠馨一起經過嘉義市火車
    站附近之○○路等情，惟矢口否認有何販賣第二級毒品之犯行
    ，辯稱：我只有販賣、施用海洛因，只有偶而朋友請的時候
    ，有施用甲基安非他命，沒有在販賣甲基安非他命等語。辯
    護人則以：證人鄧惠馨雖於警詢時陳稱向被告購買2次甲基
    安非他命，再轉賣給蘇登江，但其於偵訊時已否認有賣甲基
    安非他命給蘇登江，亦供稱沒有跟被告買過甲基安非他命。
    又證人蘇登江於偵訊時亦稱只向鄧惠馨購買過1次甲基安非
    他命，且對於地點、過程均含糊帶過。因此，本案除證人鄧
    惠馨前後矛盾之單一供述外，並無其他如通訊監察譯文、手
    機通訊軟體對話截圖等，足以證明被告有販賣2次甲基安非
    他命與鄧惠馨。依罪證有疑，利歸被告之法則，此部分應與
    無罪之諭知等語置辯。
五、本院之判斷：
  ㈠證人鄧惠馨於警詢及第1次偵訊時，固均供稱於上揭時、地，
    各以3,000元之價格，向被告購買甲基安非他命後，再轉賣
    給蘇登江，共計2次等語（警卷10至11頁、偵卷49至50頁）
    ，惟其自第2次偵訊起至本院審理時，均翻異前詞，改證稱
    沒有販賣毒品給蘇登江，也未曾成功跟被告購買甲基安非他
    命等語（偵卷53至54頁、83至84頁、本院卷173至179頁）。
    是以證人鄧惠馨前後所述已有不一，曾為不利於被告之供詞
    ，已難謂無瑕疵可指。
  ㈡證人蘇登江於偵訊時先證言係於108年12月28日在中榮嘉義分
    院向鄧惠馨購買3,000元甲基安非他命，復於109年1月12日
    在嘉義市○○路的全家便利商店向鄧惠馨購買相同金額之甲基
    安非他命等語。然證人蘇登江於同次偵訊為前揭證述後不久
    ，旋即改稱其只向鄧惠馨購買甲基安非他命1次，係於108年
    12月28日在嘉義市○○路的全家便利商店所購買等語（交查卷
    4頁）。其於本院審理時亦同樣證稱僅向鄧惠馨買過1次甲基
    安非他命，但對於交易之時間，一下子說108年12月28日，
    一下子改稱109年1月12日，就交易地點，則新增為嘉義市博
    愛路此一說法（本院卷181至183頁、187頁）。由上可知，
    證人蘇登江所為之證述反覆不一，就交易之時間、地點、次
    數，未曾為一致之說詞，自亦難做為證人鄧惠馨於警詢及第
    1次偵訊時所為不利於被告證述之補強證據。
  ㈢卷附與本案有關之通訊監察譯文，均係鄧惠馨與蘇登江間之
    對話乙節，業據渠等證述明確（本院卷173頁、175頁、180
    頁、182頁）。又該等通訊監察譯文（本院卷149頁），亦未
    曾明確提及與被告有關之隻字片語，至多僅能知道鄧惠馨要
    與蘇登江碰面前，要先聯繫他人。然鄧惠馨要聯繫之人，是
    否即係被告，則無法從譯文中得知。另證人蘇登江到庭亦證
    言：透過鄧惠馨買毒品的那1次，我不知道她的藥頭是誰，
    是男是女也不清楚，我也不認識被告，沒有見過面等語（本
    院卷186頁、188頁）。是以縱使如證人鄧惠馨警詢及第1次
    偵訊時所述有於上揭時、地轉賣甲基安非他命給蘇登江，共
    計2次乙節為真，但不論從通訊監察譯文或證人蘇登江之證
    言觀之，亦無法證明鄧惠馨販賣給蘇登江之甲基安非他命，
    來源確係被告。
  ㈣綜上所述，被告否認本案2次販賣第二級毒品犯行，而公訴人
    所提出與本案最密切之證據即證人鄧惠馨之證述，前後所述
    矛盾不一，具有明顯之瑕疵，且此瑕疵亦無法以證人蘇登江
    更不一致之證述，以及僅鄧惠馨與蘇登江間之通訊監察譯文
    予以解釋、補強。從而，公訴人所提出之證據，無法說服本
    院形成被告有罪之心證，此部分依法均應為無罪之諭知。
據上論斷，應依刑事訴訟法第299條第1項前段、第301條第1項前
段，毒品危害防制條例第8條第1項、第17條第2項，刑法第11條
、第47條第1項，判決如主文。
本案經檢察官陳靜慧提起公訴、檢察官陳志川到庭執行職務
中　　華　　民　　國　　110 　年　　2 　　月　　23　　日
                  刑事第三庭    審判長法  官  吳育霖
                                      法  官  方宣恩
                                      法  官  張佐榕
以上正本證明與原本無異。
如不服本判決，應於判決送達後20日內，向本院提出上訴狀。
                                      書記官　連彩婷
中　　華　　民　　國　　110 　年　　2 　　月　　23　　日
附錄本判決論罪科刑法條全文
毒品危害防制條例第8條第1項
轉讓第一級毒品者，處1年以上7年以下有期徒刑，得併科新臺幣
1百萬元以下罰金。